臺灣高等法院刑事判決　　　　　　　　96年度上易字第1080號
上　訴　人
即　自訴人　乙○○
被　　　告　甲○○
上列上訴人因自訴被告竊佔案件，不服臺灣臺北地方法院95年度
自字第64號，中華民國96年4月9日第一審判決，提起上訴，本院
判決如下：
    主  文
上訴駁回。
    理  由
一、自訴意旨略以：被告甲○○於民國八十二年八月十日在台北
    市○○路○段一五三號地下室設立「五星級育樂有限公司」
    （下稱五星級公司），經營夜總會舞場及KTV 生意，其明知
    該棟大樓左側之聯合世紀大樓前方鄰地（台北市○○區○○
    段4小段818地號），非屬其所有，卻擅自在其上以三支粗鋼
    管焊成之鋼架樹立招牌，竊占自訴人之土地。後經自訴人多
    次抗議，被告均置之不理，繼續竊佔使用，因認被告涉犯刑
    法第三百二十條第二項之竊占罪嫌。
二、按案件時效已完成者，應諭知免訴之判決，刑事訴訟法第三
    百零二條第二款定有明文。上開規定於自訴程序準用之，此
    觀同法第三百四十三條規定自明。次按行為後法律有變更者
    ，適用行為時之法律，但行為後之法律有利於行為人者，適
    用最有利於行為人之法律，為九十五年七月一日修正施行之
    刑法第二條第一項所明定。本件被告涉犯刑法第三百二十條
    第二項之竊佔罪，最重本刑為五年以下有期徒刑，而依修正
    前刑法第八十一條、第八十條第一項第二款規定：犯最重本
    刑三年以上十年未滿有期徒刑者，追訴權因十年內不行使而
    消滅。修正後刑法第八十條第一項第二款規定：犯最重本刑
    為三年以上十年未滿有期徒刑之罪者，追訴權因二十年內未
    起訴而消滅。是修正後刑法所定之追訴權時效期間較長，自
    較不利於行為人，故本件應依刑法第二條第一項前段規定，
    適用修正前刑法第八十條之規定計算追訴權時效。又竊佔罪
    為即成犯，於竊佔行為完成時犯罪即成立，以後之繼續竊佔
    乃狀態之繼續，而非行為之繼續，有最高法院六十六年臺上
    字第三一一八號判例可資參照，是追訴權時效期間應自犯罪
    成立之日起算。再者，追訴權時效應算至檢察官或自訴人向
    法院提起公訴或自訴而使案件繫屬於法院時，方使訴訟程序
    開始進行而使追訴權時效停止進行。
三、經查：自訴人於自訴及補正狀內表明被告係於八十二年八月
    十日設立五星級公司，同時在自訴人所有之土地上以粗鋼管
    架設招牌乙節，核與被告甲○○於原審調查時自承從八十二
    年開始到九十五年六月間擔任五星級舞廳負責人，照片中的
    招牌是剛開幕時做的，十幾年來都是這樣等語相符。且證人
    即五星級公司股東陳重達於原審審理時亦具結證稱：五星級
    舞廳從七十八年開始就有，被告是從八十二年開始經營，舞
    廳門口的招牌是很早就有了，好像有舞廳就有了，確定日期
    不知道等語，可知該五星級公司之招牌至遲在八十二年八月
    間，即已架設在前述土地上。而五星級公司係於八十二年九
    月二日核准設立登記，負責人為甲○○，且該公司招牌確實
    架設在自訴人所有之土地上等情，復有臺北市政府北市建一
    公司（82）字第339880號營利事業登記證、地籍圖謄本各一
    紙及照片七張在卷可稽，足證被告至遲於八十二年間業已架
    設上述招牌，而完成佔用自訴人土地之行為。是有關追訴權
    時效之起算，自應從八十二年間開始起算。又被告所涉之竊
    佔罪追訴權時效應以十年計算，已如前述，而本件亦無追訴
    權時效停止進行之情形，則本件迄九十二年止，追訴權時效
    即已完成。惟自訴人於九十五年五月九日始提起本件自訴，
    有刑事自訴狀上之收文章戳存卷可參，顯見自訴人提起自訴
    時本件時效業已完成。
四、原審綜合卷證依前開法條規定，諭知免訴之判決，經核尚無
    不合。自訴人上訴意旨略以：自訴人於95年4月6日委請律師
    函催被告出面解決，被告竟於4月9日雇工以砂石水泥增建為
    大型水泥柱，其追訴權時效尚未完成云云，惟查竊佔罪為即
    成犯，於竊佔行為完成時犯罪即已成立，以後之繼續竊佔乃
    狀態之繼續，而非行為之繼續，前已敘明，而上述柱狀招牌
    已於96年 2月間拆除完畢，已據上訴人於原審供明（見原審
    卷第97頁），上訴人坐視權利睡眠致追訴權時效完成始斤斤
    指摘時效未完成云云，為無理由，應予駁回。並不經言詞辯
    論為之。
據上論斷，應依刑事訴訟法第368條，第372條，判決如主文。
中　　華　　民　　國　　96　　年 　　5　　月　　24　　日
　　　　　　　　　刑事第一庭審判長法　官  蔡  長  溪
　　　　　　　　　　　　　　      法　官  林  俊  益
　　　　　　　 　 　　　　　　　　法　官  陳  春  秋
以上正本證明與原本無異。
不得上訴。
                                  書記官  李  家  敏
中　　華　　民　　國　　96　　年　　5 　　月　　28　　日
